【裁判字號】    90,軍上,12
【裁判日期】    900713
【裁判案由】    逃亡
【裁判全文】
臺灣高等法院刑事判決                                九十年度軍上字第一二號
    上  訴  人
    即  被  告    甲○○
右上訴人即被告因逃亡案件，不服國防部高等軍事法院九十年度法仁判字第０五七號
，中華民國九十年六月十三日第二審判決（起訴案號：國防部北部地方軍事法院檢察
署八十九年度訴字第三三八號）提起上訴，本院判決如左：
    主  文
原判決撤銷。
甲○○無故離去職役過陸日，處有期徒刑壹年。
    理  由
一、原判決認定上訴人即被告甲○○係前開單位二兵（民國八十八年六月一日入伍，
    義務役），前於八十八年間因逃亡罪，經國防部北部地方軍事法院判處有期徒刑
    八月，緩刑二年確定。甲○○回役前開單位後，於八十九年十月八日違反營規擅
    自離營購物，經連長施予禁假三日之懲罰。甲○○因抗拒處罰而起意逃亡，於同
    日下午一時四十分許，自臺北縣駐地不假離營，匿居臺北縣永和地區。迨同年十
    二月十三日凌晨五時許，在臺北縣永和市○○路一七九號前，為板橋憲兵隊緝獲
    ，解送國防部北部地方軍事法院檢察署偵辦，案經軍事檢察官偵結起訴，移付審
    理。
二、原判決以經訊據上訴人即被告甲○○，對於右揭時、地不假離營之事實坦承不諱
    ，並經該管輔導長喬福駿中尉結證屬實，復經國防部北部地方軍事法院檢察署於
    八十九年十月二十四日以（八九）法義（一）字第四六二九號函發布通緝，此有
    該函附通緝年籍表在卷可稽。因認上訴人無故離去職役過六日，係犯陸海空軍刑
    法第九十三條第三款「無故離去職役」罪，而維持第一審對上訴人所為科刑之判
    決，固非無見。惟按判決所載理由矛盾者，其判決當然違背法令，軍事審判法第
    一百九十七條第十四款定有明文。又科刑之判決書其宣示之主文，與所載之事實
    及理由必須互相適合，否則即屬理由矛盾，其判決當然為違背法令（最高法院六
    十四年度臺上字第八九三號判例意旨參照）。查原判決之事實及理由均認定上訴
    人係犯陸海空軍刑法第九十三條第三款無故離去職役過六日罪，然第一審判決主
    文卻僅記載「甲○○無故離去職役，處有期徒刑一年」，而未記載上開法條第三
    款「過六日」之犯罪構成要件，以為處罰之依據，其主文與所載之事實、理由，
    即未盡相符；原判決未予糾正，仍為上訴駁回之判決，自有判決理由矛盾之違法
    ，其判決當然違背法令。
三、上訴人提起上訴意旨略以：因受弟兄及長官懷疑行竊，遭排長迫令書立悔過書，
    且申訴無門，不堪壓力始棄役潛逃，原判決之理由矛盾云云。然查，上訴人無故
    離營潛逃逾六日之行為，原判決於事實及理由欄已詳為敘明，並就上訴人所辯各
    節為指駁，並無不合。上訴人上訴意旨雖無足採，然原判決既有前開理由矛盾違
    背法令之處，業如上述，而因該違誤對事實之認定並無影響，仍可據為裁判，爰
    由本院將原判決撤銷，自為判決。茲審酌上訴人犯罪之動機、目的、手段、所生
    危害及犯後態度等一切情狀，量處如主文第二項所示之刑。
據上論斷，應依軍事審判法第二百零六條第一項、第一百六十五條第一項前段、第一
百七十九條，刑事訴訟法第三百九十七條、第三百九十八條第一款，陸海空軍刑法第
九十三條第三款，判決如主文。
中    華    民    國      九十      年      七      月        十三      日
                              臺灣高等法院刑事第六庭
                                  審判長法  官  陳  春  秋
                                        法  官  徐  培  元
                                        法  官  王  麗  莉
右正本證明與原本無異。
不得上訴。
                                        書記官  胡      儀
中    華    民    國      九十      年      七      月        十七      日
附錄：本案論罪科刑法條全文
陸海空軍刑法第九十三條
無故離去職役或不就職役者，依左列各款處斷：
一、敵前，十年以上有期徒刑。
二、軍中或戒嚴地域過三日者，五年以下有期徒刑。
三、其餘過六日者，三年以下有期徒刑。


司法院資訊處製作；財團法人民間司法改革基金會備份。
